【裁判字號】    96,交聲,990
【裁判日期】    970530
【裁判案由】    聲明異議
【裁判全文】
臺灣高雄地方法院交通事件裁定         96年度交聲字第990號
原處分機關  高雄市政府
異  議  人
即受處分人  甲○○
上列受處分人因違反道路交通管理處罰條例案件，對於高雄市政
府所為之處分（原處分字號：高市府交裁字第裁32-B00000000）
，聲明異議，本院裁定如下：
    主  文
原處分撤銷。
甲○○不罰。
    理  由
一、原處分意旨略以：異議人即受處分人甲○○於民國96年5 月
    28日0 時許，駕駛車牌號碼0730-GN 自用小客車，沿高雄市
    ○○路由南往北方向行駛，行經中正路口欲右轉中正路時，
    與同向行駛由洪國傑所駕駛之機車發生擦撞，致洪國傑受傷
    ，詎異議人竟肇事逃逸，爰依道路交通管理處罰條例第62條
    第4 項之規定，裁決新臺幣玖仟元，並吊銷駕駛執照及一年
    內禁考。
二、按汽車駕駛人駕駛汽車肇事致人受傷或死亡者，應即採取救
    護措施及依規定處置，並通知警察機關處理，不得任意移動
    肇事汽車及現場痕跡證據，違反者處新臺幣3 千元以上9 千
    元以下罰鍰。但肇事致人受傷案件當事人均同意時，應將肇
    事汽車標繪後，移置不妨礙交通之處所。前項駕駛人肇事致
    人受傷而逃逸者，吊銷其駕駛執照；致人重傷或死亡而逃逸
    者，吊銷其駕駛執照，並不得再考領。道路交通管理處罰條
    例第62條第3、4 項定有明文。
三、異議人具狀否認有前開違規行為，辯稱其所涉駕駛動力交通
    工具肇事，致人死傷而逃逸罪嫌，業經台灣高雄地方法院檢
    察署檢察官以96年度偵字第20330 號為不起訴處分確定，其
    於前揭肇事後，隨即載送被害人洪國傑就醫，待其清醒並繳
    納醫療費用後，始駕車離去，並無肇事逃逸情事，因認高雄
    市政府所為前開處分有誤，請求撤銷原處分等語。
四、查本件經調取上開偵查卷宗，異議人於偵查中辯稱我駕車與
    被害人洪國傑駕駛之機車發生擦撞後，即改由友人戴佑陞駕
    駛，一起將被害人載往高雄市立大同醫院治療，並未肇事逃
    逸等語；核與被害人洪國傑於警詢證稱：醫院護士人員告訴
    我有4 、5 個人一起送我到醫院，就醫後付完醫療費用即離
    開等語相符（警卷第5 頁背面）；另證人即在場之人戴佑陞
    於警詢證稱：被害人倒地受傷，我隨即與同車朋友甲○○下
    車查看該機車駕駛人有無受傷，並立即與朋友甲○○決定將
    傷者直接送往大同醫院急診室就醫，直到對方清醒才離開等
    語（見警卷第8 頁）；是異議人上開所辯顯屬實在。
五、本件異議人當時雖未留置現場等候警員調查，亦未留下聯絡
    資料，然被告確有盡其救護被害人之義務，於肇事後與友人
    戴佑陞將被害人載至大同醫院治療，並確定被害人受到適當
    之救護，始行離去，揆諸刑法第185 條之4 之立法理由，被
    告於肇事後，既已確實施行使被害人獲得救護之相關措施，
    並確定被害人受到救護才離開，則其行為與肇事逃逸之構成
    要件尚有不符；且此亦經檢察官為不起訴處分確定，有上開
    偵查案件不起訴處分書附卷可稽。是本件異議人自無違反道
    路交通管理處罰條例第62條第3 、4 項肇事逃逸之故意存在
    。
六、綜上，本件原處分機關不察，遽對受處分人為前開裁決，即
    難認為允當，應認受處分人之異議為有理由，由本院將原處
    分撤銷，改諭知受處分人不罰，以資適法。
七、據上論斷，應依道路交通案件處理辦法第20條前段，裁定如
    主文。
中    華    民    國    97    年    5     月    30    日
                  交通法庭    法  官    蘇揚旭
以上正本證明與原本無異。
如不服本裁定，應於收受送達後5 日內向本院提出抗告狀（應附
繕本）。
中    華    民    國    97    年    5     月    30    日
                              書記官    莊正彬


司法院資訊處製作；財團法人民間司法改革基金會備份。
